【裁判字號】    98,簡上,490
【裁判日期】    981006
【裁判案由】    詐欺
【裁判全文】
臺灣板橋地方法院刑事判決             98年度簡上字第490號
上  訴  人
即  被  告  丙○○
上列上訴人因被告犯詐欺案件，不服本院中華民國98年3 月3 日
98年度簡字第197 號第一審判決（聲請簡易判決處刑案號：97年
度偵字第32181 號、移送併案審理案號：97年度偵字第2728號）
，提起上訴，本院管轄之第二審合議庭判決如下：
    主  文
上訴駁回。
    事  實
一、丙○○見報紙廣告應徵工作，雖明知提供自己向銀行申設之
    帳戶存摺、提款卡及密碼予他人，可能幫助犯罪集團用以詐
    騙他人款項後，再加以提領，以逃避司法機關追查等不法行
    為，仍不違反其本意，基於幫助詐欺之犯意，閱報後即撥打
    上開報紙分類欄內刊載之0000000000號電話與自稱「張副理
    」之成年人（經查為戊○○，所涉詐欺犯行，另經臺灣彰化
    地方法院審理）聯絡，於民國97年4 月底某日，在臺北縣板
    橋火車站，將其於96年8 月30日所申請之元大商業銀行忠孝
    分行帳號0000000000000 帳戶之存摺、金融卡及密碼等資料
    ，交予戊○○指派到場自稱「黃先生」之成年人（經查為甲○○，所涉詐欺犯行，另經臺灣彰化地方法院審理），供其
    所屬詐欺集團使用。嗣該詐欺集團成員取得前開元大銀行帳
    戶資料後，基於意圖為自己不法所有之犯意，分別於97 年5
    月1 日19時許、同年月2 日21時許，於網路MSN 上向乙○○
    、丁○○佯稱可提供援交服務，惟要求乙○○、丁○○至提
    款機前依照指示操作以核對身分，致其二人陷於錯誤，分別
    於97年5 月2 日凌晨0 時53分許、同日22時42分許，分別匯
    款新臺幣（下同）29,983元、19,983元，至前開丙○○元大
    銀行帳戶內，旋遭提領一空。嗣經乙○○、丁○○發覺有異
    而報警處理，始悉上情。
二、案經桃園縣政府警察局大園分局、楊梅分局分別報告臺灣桃
    園地方法院檢察署呈請臺灣高等法院檢察署檢察長令轉臺灣
    板橋地方法院檢察署檢察官偵查後聲請簡易判決處刑及移送
    併辦。
    理  由
一、按被告以外之人於審判外之言詞或書面陳述，除法律有規定
    者外，不得作為證據，刑事訴訟法第159 條固定有明文。惟
    被告以外之人於審判外之陳述，雖不符同法第159 條之1 至
    之4 之規定，而經當事人於審判程序同意作為證據，法院審
    酌該言詞陳述或書面陳述作成時之情況，認為適當者，亦得
    為證據。查本案證人即被害人乙○○、丁○○於警詢中之證
    述，為審判外之陳述而屬傳聞證據，惟公訴人、被告丙○○
    就前開審判外之陳述，於本院審理中均表示同意引為證據，
    而本院審酌其陳述作成時之情況，核無違法取證及證明力明
    顯過低之瑕疵，亦認以之作為證據為適當，故依前開規定，
    上開證人等於警詢中之陳述，自得為證據。
二、訊據被告丙○○矢口否認有何幫助詐欺取財犯行，辯稱：伊
    從報紙得知應徵旅遊公關之工作，所以就撥打0000000000號
    和一位自稱「張副理」之人接洽，並在97年4 月底在板橋火
    車站和一位自稱「黃先生」的人面試，對方要求伊提供存摺
    與提款卡密碼，並說會將伊之資料介紹給客戶，款項會直接
    匯到伊帳戶，當天伊帶3 份帳戶給對方看，對方說要把資料
    拿走，伊沒有答應，要求去公司，但是對方已偷走伊之元大
    銀行帳戶存摺、提款卡、身分證影本，返家後，母親將伊之
    衣物送洗，後來伊再重新查看資料，才發現存摺和提款卡已
    經不見了，所以到銀行重新申請存摺、提款卡，行員卻告知
    上開帳戶已經被盜用了，後來彰化縣警局田中分局破獲前開
    詐竊伊帳戶之詐騙集團，經伊指認甲○○就是前往與伊見面
    並竊取伊帳戶之人；伊是被害人，沒有幫助詐欺之不確定故
    意云云。經查：
（一）被告丙○○於96年8 月30日向元大商業銀行忠孝分行申設
      帳號0000000000000 帳戶；又被害人乙○○、丁○○於前
      揭時、地，遭詐騙集團成員詐騙，而匯款至被告上開帳戶
      等情，為被告於本院審理中坦承不諱，且據被害人乙○○
      、黃傑凱於警詢時證訴綦詳（臺灣桃園地方法院檢察署97
      年度偵字第25002 號卷第63-69 頁、同署97年度偵字第16
      25 2號卷第16-18 頁），並有元大商業銀行股份有限公司
      忠孝分行97年5 月29日元忠孝字第0970000686號函暨所附
      之被告帳戶基本資料、客戶往來交易明細、存摺交易往來
      明細查詢各1 份及自動櫃員機交易明細表2 份附卷可稽（
      臺灣桃園地方法院檢察署97年度偵字第25002 號卷第76頁
      、同署97年度16252 號卷第19頁、第29-31 頁），被告前
      開元大銀行帳戶確已遭詐騙集團用為詐騙被害所得之匯款
      帳戶甚明。
（二）被告於97年4 月間見報紙上應徵旅遊公關工作之廣告，遂
      撥打至0000000000號與自稱「張副理」即戊○○聯絡，嗣
      於97年4 月底某日，在板橋火車站與戊○○指派之「黃先
      生」即甲○○見面等情，為另案被告戊○○、甲○○於臺
      灣彰化地方法院98年度易字第173 號詐欺案件審理中供承
      不諱（臺灣彰化地方法院98年度易字第173 號卷第250 頁
      ），且為被告於本院審理中所是認，堪信為真實。被告雖
      辯稱非主動交付上開元大銀行帳戶存摺、提款卡等物予甲○○，而係遭其竊取云云，然查，被告於上揭時地，攜帶
      國泰世華銀行、上海銀行、元大銀行帳戶存摺共3 本及元
      大銀行提款卡等資料與甲○○碰面，嗣後被告即未再見到
      元大銀行存摺及提款卡一情，業據被告於97年11月26日偵
      查中及本院審理中供承在卷（97年度偵字第32181 號卷第
      7 頁、本院卷第88、89頁），則若被告攜帶之3 份銀行帳
      戶等資料，僅有元大銀行存摺、提款卡遺失，自會合理懷
      與前揭與甲○○碰面有關，並請偵查機關查證，然被告於
      上揭應徵工作後約1 星期，於97年5 月6 日警詢中僅供稱
      ：伊之元大銀行帳戶提款卡目前遺失中；何時何地遺失已
      經忘記了等語在卷（臺灣桃園地方法院檢察署97年度偵字
      第16 252號卷第11頁），復於97年10月7 日偵查中供稱：
      上開帳戶遺失了，是在97年4 月底、5 月初之間；印象中
      是拿上開資料去提款，回家後東西就放在衣服裡，把衣服
      交給媽媽拿去送洗，可能就這樣遺失了；伊當時是要順道
      去刷簿子等語在卷（臺灣桃園地方法院檢察署97年度偵字
      第16252 號卷第61-62 頁），則被告不僅未提及前開因應
      徵工作而提供銀行帳戶存摺、提款卡供對方查看一情，反
      於偵查中表示係因拿取元大銀行帳戶提款卡提款並刷存摺
      後遺失該存摺、提款卡，已足疑被告係為掩飾其交付系爭
      元大銀行帳戶予甲○○之行為，故始終未向偵查機關提及
      上開應徵工作而提出系爭帳戶之情事；又被告確有因應對
      方表示工作上需要使用被告帳戶之要求，故先行將其元大
      銀行帳戶內金額全數領出，嗣與甲○○碰面後，亦應甲○○之詢問而告知元大銀行帳戶提款卡密碼一情，亦據被告
      於本院審理中供述明確（本院卷第88頁），則被告既不欲
      交付存摺、提款卡供對方使用，卻又先行清空上開元大銀
      行帳戶內金額，並回應甲○○關於提款卡密碼之詢問，已
      悖於常情；另就取得被告上開帳戶之戊○○、甲○○所屬
      詐欺集團而言，其等既係利用被告帳戶作為收取騙得款項
      之工具，且確有被害人因受騙而匯款至上開帳戶內，衡情
      ，該詐欺集團當無可能選擇一隨時可能遭帳戶所有人掛失
      而無法使用之帳戶，作為收取款項之用，否則，倘該詐欺
      集團尚未及實施詐欺犯行，甚者已實施詐欺犯行而未及提
      領詐得款項前，該帳戶所有人已先行將帳戶掛失甚至將帳
      戶內詐得之匯款提領一空，該詐欺集團豈非徒勞無功、一
      無所獲？故足認被告之元大銀行帳戶存摺、提款卡應非遭
      甲○○竊取，而係及主動交付始屬符情理。被告上揭辯詞
      ，無非在隱瞞其主動交付之事實，圖免幫助詐欺未必故意
      之罪責，而無足採。
（三）按金融帳戶為個人理財工具，申請開設金融帳戶並無任何
      特殊限制，一般民眾皆可申請，且開戶門檻不高，一人復
      得在不同金融機構申請數個存款帳戶使用，此乃眾所週知
      之事實，又向金融機構開設帳戶、請領存摺及金融卡使用
      一事，乃針對個人身分之社會信用而予資金流通，具有強
      烈屬人性，故依一般人之社會生活經驗，實無收集、購買
      、承租或借用他人帳戶使用之必要，如陌生人不以自己名
      義申請開戶，反向他人收集銀行帳戶供己使用，該他人對
      於收集帳戶者是否合法使用乙節，即應有所懷疑。再者，
      依一般社會經驗，公司行號如以轉帳方式發放薪資，受僱
      者僅須提供自己使用之銀行帳號即足，斷無交付存摺、提
      款卡及密碼之必要，而被告於本院審理中亦自承曾做過數
      份工作，且公司也曾以薪資轉帳方式核發薪水，惟均未要
      求提供存摺、提款卡及密碼一節（本院卷第87頁），被告
      自應知悉所應徵工作要求提供存摺、提款卡及密碼，明顯
      悖於社會習慣及生活常情，又現今詐欺集團為取得他人之
      存款帳戶，常以應徵工作、質押借款或辦理貸款為由，誘
      使民眾交付金融機構之存款帳戶，以隱匿其財產犯罪之不
      法行徑，規避執法人員之查緝，並掩飾、確保因自己犯罪
      所得之財物，類此案件在社會上層出不窮，亦早經坊間書
      報雜誌、影音媒體廣為報導，被告係具備通常事理能力之
      成年人，其在對於應徵公司之名稱、地址、實際工作內容
      等具體事項均毫無所悉，且在未確定是否經錄取之情況下
      ，竟仍將其元大銀行帳戶存摺、提款卡及密碼，依不熟識
      之「張副理」即戊○○之指示交付予「黃先生」即甲○○
      ，可見該帳戶縱使遭人利用作為詐騙工具，亦無違被告本
      意，被告主觀上有幫助詐欺之不確定故意，實甚明確。
（四）綜上，足認被告確有提供其元大銀行帳戶存摺、提款卡供
      戊○○、甲○○所屬之詐欺集團使用，以幫助其等詐騙被
      害人乙○○、丁○○財物之事實，被告上開辯稱無幫助詐
      欺取財之不確定故意云云，無可採信。本件事證明確，被
      告犯行堪以認定，應予依法論科。
三、核被告丙○○所為，係犯刑法第30條第1 項、刑法第339 條
    第1 項之幫助詐欺取財罪。又被告以一提供上開帳戶存摺、
    提款卡之行為，幫助詐騙集團詐騙被害人乙○○、丁○○，
    屬一行為觸犯數同一罪名之同種想像競合犯，應依刑法第55
    論以一幫助詐欺取財罪。被告幫助他人遂行詐欺取財犯行，
    為幫助犯，應依刑法第30條第2 項之規定，按正犯之刑減輕
    之。原審以被告犯罪事實明確，依據刑事訴訟法第449 條第
    1 項前段、第3 項、第454 條第2 項，刑法第30條第1 項前
    段、第2 項、第339 條第1 項、第55條、第41條第1 項前段
    ，刑法施行法第1 條之1 第1 項、第2 項前段，並審酌被告
    提供帳戶予詐欺集團作為犯罪使用，增加被害人尋求救濟之
    困難，並使犯罪之訴追趨於複雜，擾亂社會治安，犯後猶設
    詞飾卸，未見悔意，及被害人乙○○、黃俊傑受詐騙金額合
    計為49,966元等一切情狀，量處有期徒刑3 月，並以新臺幣
    1,000 元折算1 日諭知易科罰金之折算標準，其認事用法，
    並無違誤，量刑均屬妥適。上訴人以其無幫助詐欺取財故意
    ，同為被害人，求予撤銷原判決為由提起上訴，洵屬無據，
    應予駁回。
據上論斷，應依刑事訴訟法第455 條之1 第1 項、第3 項、第36
8 條，判決如主文。
本案經檢察官林常智到庭執行職務。
中    華    民    國    98    年    10    月    6     日
                  刑事第二十一庭  審判長法  官  陳信旗
                                        法  官  許映鈞
                                        法  官  俞秀美
以上正本證明與原本無異。
不得上訴。
                                        書記官  謝怡貞
中    華    民    國    98    年    10    月    6     日


司法院資訊處製作；財團法人民間司法改革基金會備份。
